【裁判字號】    99,訴,642
【裁判日期】    990414
【裁判案由】    偽造文書
【裁判全文】
臺灣板橋地方法院刑事判決               99年度訴字第642號
公  訴  人  臺灣板橋地方法院檢察署檢察官
被      告  甲○○
上列被告因偽造文書案件，經檢察官提起公訴（98年度偵字第33
157 號），本院合議庭裁定改依簡式審判程序審理，並判決如下
：
    主      文
甲○○犯行使偽造私文書罪，累犯，處有期徒刑月，如易科罰
金，以新臺幣壹仟元折算壹日；如附表所示文件上偽造之「乙○
○」署押共陸拾壹枚均沒收。
    事實及理由
一、本案犯罪事實及證據，除事實部分補充、更正「甲○○基於
    行使偽造私文書之犯意，接續在附表所示時間、地點、文件
    上，偽造『乙○○』之署名14枚及指印47枚（各別數量詳附
    表所示）；其中如附表編號6 所示文件，除偽造署押外，並
    書立『不用通知家屬』等文字，藉以偽造係「乙○○」本人
    所立具，表示告知警方毋庸通知其親友被告已為警逮捕之私
    文書，再持交臺北縣政府警察局蘆洲分局集賢派出所而行使
    。」；另證據部分補充「甲○○於本院訊問時之自白。」外
    ，其餘均引用附件檢察官起訴書之記載。
二、被告甲○○所犯為死刑、無期徒刑或最輕本刑為3 年以上有
    期徒刑以外之罪，其於準備程序中就被訴事實為有罪之陳述
    ，經法官告知簡式審判程序之旨，並聽取公訴人之意見後，
    依刑事訴訟法第273 條之1 第1 項規定，裁定由受命法官獨
    任進行簡式審判程序，合先敘明。
三、核被告所為，係犯刑法第216 條、第210 條之行使偽造私文
    書罪。按「逮捕通知」，依各該通知所載內容，分別略謂被
    告因案件經警依刑事訴訟法之規定逕行拘提或逮捕，特此通
    知其本人，並通知其家屬，及得選任辯護人到場各等語，無
    非為警察機關因其逕行拘提或逮捕犯罪嫌疑人，認應依刑事
    訴訟法第88條之1 第4 項規定告知其本人及其家屬，所踐行
    之程式而已，是以被告在各該通知聯之「被通知人簽章欄」
    下方偽簽他人之姓名及按捺指印，僅係處於受通知者之地位
    ，尚不能表示其係有製作何種文書之意思及曾為何項之意思
    表示，自難認應成立刑法第210 條之偽造私文書罪（最高法
    院91年度臺非字第295 號判決意旨參照）；查附表編號4 之
    扣押物品目錄表、5 之執行拘提逮捕告知本人通知書，均係
    司法人員依法製作，再命被告簽名確認，被告皆未表示另外
    製作何種文書，與被告在附表編號6 執行拘提逮捕告知親友
    通知書簽寫「不用通知家屬」並偽造署押，表示「乙○○」
    本人同意警方無須通知親友其已為警逮捕，係有不同；是檢
    察官認被告於附表編號4 、5 所載之文件上偽造署押之行為
    ，應論行使偽造私文書罪，容有誤會，惟因起訴之基本事實
    相同，爰變更起訴法條。
四、被告於如附表所示各文件上偽造署押之行為，係基於同一隱
    匿身分目的，本於一個行為決意所為，其侵害之法益同一，
    各次行為之獨立性極為薄弱，依一般社會健全觀念，在時間
    差距上，難以強行分開，應視為數個舉動之接續施行，合為
    包括之一行為予以評價，而屬接續犯。按刑法第217 條第1
    項之偽造印章、印文、署押罪，係指無製造權而不法摹造而
    言，若該偽造之印文、署押，本身亦足以表示某種特定用意
    或證明，乃刑法第210 條偽造私文書罪，其偽造印文、署押
    之行為，則屬偽造私文書行為之一部，不另論罪（最高法院
    93年度臺上字第1454號判決意旨參照）。查被告於如附表編
    號6 所示執行拘提逮捕告知親友通知書上偽造署押之行為，
    係偽造該通知書之階段行為，又偽造後復持以行使，其偽造
    之低度行為則為其後行使之高度行為所吸收，均不另論罪；
    是檢察官認被告上開所為，係以一行為觸犯行使偽造私文書
    罪及偽造署押罪，應論以想像競合，並從一重之行使偽造私
    文書罪處斷，容有誤會。查被告有起訴書犯罪事實欄所載之
    犯罪科刑紀錄，於民國96年3 月16日易科罰金執行完畢，有
    卷附臺灣高等法院被告前案紀錄表可按，其受有期徒刑執行
    完畢，5 年以內故意再犯有期徒刑以上之罪，為累犯，應依
    法加重其刑。
五、爰審酌被告為求掩飾身分規避刑責，竟偽造他人簽名、指印
    ，所為足生損害於乙○○及偵查犯罪機關對於文書製作與犯
    罪追訴之正確性，甚為不該；然念其犯後坦認犯行，尚有悔
    意，及其犯罪手段、偽造數量等一切情狀，量處如主文所示
    之刑，併諭知易科罰金之折算標準，資為懲儆。如附表所示
    偽造之「乙○○」署押共計61枚，不問是否屬犯人所有，均
    應依刑法第219 條規定併予宣告沒收；至於偽造如附表編號
    6 之文件，則業經被告交付予蘆洲分局集賢派出所，已非被
    告所有，爰不予宣告沒收。
六、據上論斷，應依刑事訴訟法第273 條之1 第1 項、第299 條
    第1 項前段、第300 條、第310 條之2 、第454 條第2 項，
    刑法第216 條、第210 條、第47條第1 項、第41條第1 項前
    段、第219 條，判決如主文。
本案經檢察官楊景舜到庭執行職務。
中    華    民    國    99    年    4     月    14    日
                  刑事第十六庭  法  官  洪珮婷
以上正本證明與原本無異。
如不服本判決應於收受本判決後10日內向本院提出上訴書狀，並
應敘述具體理由，如未敘述上訴理由者，應於上訴期間屆滿後20
日內補提理由書狀於本院（均須按他造當事人之人數附繕本）「
切勿逕送上級法院」。
                                書記官  陳永訓
中    華    民    國    99    年    4     月    14    日
附錄本判決論罪之法條：
中華民國刑法第216條
行使第210 條至第215 條之文書者，依偽造、變造文書或登載不
實事項或使登載不實事項之規定處斷。
中華民國刑法第210條
偽造、變造私文書，足以生損害於公眾或他人者，處5 年以下有
期徒刑。
附表：
┌──┬─────────┬──────────┬─────────┐
│編號│ 時間、地點、名稱 │   偽  造  署  押   │    備     註     │
├──┼─────────┼──────────┼─────────┤
│ 1  │98.9.30 、臺北縣政│偽造「乙○○」之署名│見偵(二)卷第6頁     │
│    │府警察局蘆洲分局（│1枚 、指印20枚      │                  │
│    │下簡稱蘆洲分局）、│                    │                  │
│    │指紋卡片          │                    │                  │
├──┼─────────┼──────────┼─────────┤
│ 2  │98.9.30 、蘆洲分局│偽造「乙○○」之署名│見偵(二)卷第8至10頁 │
│    │集賢派出所、調查筆│5枚 、指印11枚      │                  │
│    │錄                │                    │                  │
├──┼─────────┼──────────┼─────────┤
│ 3  │98.9.30 、蘆洲分局│偽造「乙○○」之署名│見偵(二)卷第13至14頁│
│    │、扣押筆錄        │及指印各3 枚        │                  │
├──┼─────────┼──────────┼─────────┤
│ 4  │98.9.30、蘆洲分局 │偽造「乙○○」之署名│見偵(二)卷第15頁    │
│    │、扣押物品目錄表  │及指印各1枚         │                  │
├──┼─────────┼──────────┼─────────┤
│ 5  │98.9.30、蘆洲分局 │偽造「乙○○」之署名│見偵(二)卷第16頁    │
│    │、執行拘提逮捕告知│及指印各1枚         │                  │
│    │本人通知書        │                    │                  │
├──┼─────────┼──────────┼─────────┤
│ 6  │98.9.30、蘆洲分局 │偽造「乙○○」之署名│見偵(二)卷第17頁    │
│    │、執行拘提逮捕告知│1枚、指印2枚        │                  │
│    │親友通知書        │                    │                  │
├──┼─────────┼──────────┼─────────┤
│ 7  │98.9.30 、蘆洲分局│偽造「乙○○」之署名│見偵(二)卷第18頁    │
│    │、口卡片          │1枚、指印9枚        │                  │
├──┼─────────┼──────────┼─────────┤
│ 8  │98.9.30 、臺灣板橋│偽造「乙○○」之署名│見偵(一)卷第1頁反面 │
│    │地方法院檢察署、訊│1枚                 │                  │
│    │問筆錄            │                    │                  │
└──┴─────────┴──────────┴─────────┘
偽造之署押合計署名14枚、指印47枚，共計61枚

司法院資訊處製作；財團法人民間司法改革基金會備份。
